臺灣板橋地方法院刑事判決　　　　　　　 96年度易字第169號
公　訴　人　臺灣板橋地方法院檢察署檢察官
被　　　告　丁○○
上列被告因詐欺案件，經檢察官提起公訴（九十五年度偵字第一
三八九九號、第一四九０七號），本院判決如下：
    主  文
丁○○連續意圖為自己不法之所有，以詐術使人將本人之物交付
，處有期徒刑肆月，如易科罰金，以銀元佰元折算壹日。
    事  實
一、丁○○明知不詳真實姓名年籍綽號「小徐」之友人所持有之
    如附表所示之支票二紙，均係來源不明之贓物（如附表所示
    之支票二紙，係甲○○於九十四年十一月十日上午某時，在
    臺北縣板橋市○○路縣民停車場所停放之自小客車內遭竊，
    遭竊時該二紙支票均係空白支票，嗣經不詳之人偽填發票日
    、票面金額及偽蓋印文而加以偽造），竟仍基於收受贓物之
    犯意，於民國九十五年三月間某日，在臺北縣土城市○○路
    二０七巷清溪廣場，收受「小徐」所交付如附表所示支票而
    持有之，而丁○○明知如附表所示之支票無法兌現，竟基於
    意圖為自己不法所有之概括犯意，先於九十五年三月十日，
    在臺北縣板橋市○○○路○段一四四巷三八號一樓，向友人
    丙○○佯稱如附表編號一所示之支票係客票，因需發放薪水
    急需現金云云，而持如附表編號一所示之支票調現，致丙○○陷於錯誤，而同意如數交付現金十三萬四千六百元；再承
    同前之犯意，於九十五年四月七日下午三時許，在臺北縣土
    城市○○路一０五之二號，向乙○○佯稱如附表編號二所示
    之支票係收貨款所得客票，因需發放薪水急需現金云云，而
    持如附表編號二所示之支票調現，致乙○○陷於錯誤，而同
    意如數交付現金十九萬六千元，共計詐得三十三萬零六百元
    。嗣丙○○及乙○○分別提示如附表所示之支票均遭退票，
    始查知上情。
二、案經臺北縣政府警察局板橋分局、土城分局報告臺灣板橋地
    方法院檢察署檢察官偵查起訴。
    理  由
一、訊據被告丁○○在本院審理時固坦承收受贓物之犯行，惟矢
    口否認有何詐欺犯行，辯稱：伊拿到如附表所示之支票時，
    有跟銀行照會過，伊真的沒有詐欺云云。經查：
  (一)如附表所示之支票，係被害人甲○○所有，於九十四年十一
    月十日上午某時，在臺北縣板橋市○○路縣民停車場所停放
    之自小客車內遭竊，遭竊時該二紙支票均係空白支票等情，
    業據被害人甲○○在警詢時及偵查中指述綦詳，並有如附表
    所示之支票暨退票理由單、票據掛失止付通知書各二紙在卷
    可查，是上開二紙支票均屬贓物甚明。
  (二)又被告在警詢時、偵查中，關於自何人處收受如附表所示之
    支票，供詞一再反覆，嗣雖供稱如附表所示之支票係綽號「
    小徐」之人所交付，惟亦無法提供「小徐」之聯絡方式及真
    實姓名年籍以供查證，而如附表所示之支票屆期能否兌現，
    在交付當時尚屬未定之數，且票面金額高達三十三萬零六百
    元，被告又係以其自己之名義對外調現，竟未查問「小徐」
    之真實姓名、年籍，以利後續之追償，以其多年之商場經驗
    觀之，誠有悖於常情，是顯見被告亦知悉如附表所示支票係
    屬來源不明之贓物，否則焉有可能未查問「小徐」之真實姓
    名年籍資料，而逕予收受該等支票。又如附表所示之支票既
    係來源不明之贓物，則衡諸常情，該等支票之發票人自無使
    之兌現之可能，被告當知之甚詳，其竟持以向被害人丙○○
    及乙○○調現，並佯稱係其收取貨款所取得之客票云云，使
    被害人在風險評估上有所誤認，蓋被害人若明知上情，當亦
    不會收受如附表所示之支票而同意調借現金，是堪認被告有
    施用詐術，並具有詐欺之故意甚明。
  (三)綜上所述，被告前開所辯，顯係事後卸責避就之詞，委不足
    採，事證明確，被告犯行均洵堪認定，應予依法論科。
二、本件被告行為後，刑法及其施行法業於九十五年七月一日修
    正施行，關於新舊法律變更之比較適用，原則上應就罪刑有
    關之共犯、未遂犯、想像競合犯、牽連犯、連續犯、結合犯
    ，以及累犯加重、自首減輕暨其他法定加減原因（如身分加
    減）與加減例等一切情形，綜其全部罪刑之結果而為比較（
    最高法院九十五年第八次刑事庭會議決議參照）。經查：(一)
    就連續犯言之，修正後刑法已刪除第五十六條關於連續犯之
    規定，則被告先後多次為構成要件相同罪名之犯行，如依修
    正後之規定，僅能分論併罰，再定其應執行之刑，此較諸修
    正前僅論以一罪並加重其刑，並未更為有利；(二)就牽連犯言
    之，修正後刑法第五十五條規定，業已廢除牽連犯之規定。
    故犯一罪而其方法或結果之行為犯他罪名者，依修正前刑法
    第五十五條後段規定，認屬牽連犯，應從一重處斷；但依修
    正後刑法第五十五條規定，則已無牽連犯可資適用，即應將
    各該犯行以數罪併合處罰。是以適用修正前關於牽連犯之規
    定，自係較為有利；(三)就易科罰金之折算標準部分，如依修
    正前刑法第四十一條第一項及修正前罰金罰鍰提高標準條例
    第二條之規定，應以銀元三百元即新臺幣九百元折算一日，
    惟若依修正後刑法第四十一條第一項前段（原罰金罰鍰提高
    標準條例第二條已同時刪除）之規定，應以新臺幣一千元、
    二千元或三千元折算一日，二者相較之下，應以修正前之規
    定較有利於被告；(四)再按刑法施行法增訂第一條之一：「中
    華民國九十四年一月七日刑法修正施行後，刑法分則編所定
    罰金之貨幣單位為新臺幣。九十四年一月七日刑法修正時，
    刑法分則編未修正之條文定有罰金者，自九十四年一月七日
    刑法修正施行後，就其所定數額提高為三十倍。但七十二年
    六月二十六日至九十四年一月七日新增或修正之條文，就其
    所定數額提高為三倍。」，則刑法第三百三十九條第一項、
    第三百四十九條第一項所規定之罰金部分，應認亦隨同修正
    ，在修正後以新臺幣為單位，提高為三十倍，而在修正前以
    銀元為單位，依罰金罰鍰提高標準條例第一條前段規定罰金
    數額係提高十倍，是修正前後所規定之罰金刑最高額，經換
    算結果並無不同，惟因修正後刑法第三十三條第五款已將罰
    金刑調整為新臺幣一千元以上，以百元計算之，經比較前後
    規定之刑度，應以修正前之規定對被告較為有利。綜上，經
    綜合比較前述各項法律變更之結果後，本案因修正後之規定
    並未對被告更為有利，依據刑法第二條第一項前段，應一體
    適用修正前刑法之規定，合先敘明。
三、核被告所為，係犯刑法第三百四十九條第一項之收受贓物罪
    、同法第三百三十九條第一項之詐欺取財罪。又被告先後二
    次詐欺取財犯行，時間緊接，方法相同，所犯係構成要件相
    同之罪名，顯係基於概括犯意反覆為之，應依修正前刑法第
    五十六條連續犯之規定論以一罪，並加重其刑。又被告所為
    收受贓物罪、詐欺取財罪間，有方法目的之牽連關係，應依
    修正前刑法第五十五條之規定從一重之詐欺取財罪處斷。爰
    審酌被告既明知所收受如附表所示之支票二紙係屬來源不明
    之贓物，竟持明知無法兌現之支票向被害人丙○○、乙○○
    調現金，共計詐得三十三萬零六百元，惟犯罪後已分別清償
    被害人丙○○、乙○○十一萬元、十二萬多元，犯後態度尚
    稱良好，暨斟酌其犯罪動機、目的、手段、犯後否認犯行等
    一切情狀，量處如主文所示之刑，並諭知易科罰金之折算標
    準。
據上論斷，應依刑事訴訟法第二百九十九條第一項前段，刑法第
二條第一項前段、修正前刑法第五十六條、第三百三十九條第一
項、第三百四十九條第一項、修正前刑法第五十五條、修正前刑
法第四十一條第一項前段，罰金罰鍰提高標準條例第一條前段、
修正同條例第二條，判決如主文。
本案經檢察官戊○○到庭執行職務。
中　　華　　民　　國　　96　　年　　6 　　月　　28　　日
                  刑事第九庭  審判長法　官  潘翠雪
                                    法　官　絲鈺雲
                                    法  官  王士珮
以上正本證明與原本無異
如不服本判決應於送達後10日內向本院提出上訴狀。
                                    書記官　程欣怡
中　　華　　民　　國　　96　　年　　6　　 月　　29　　日
附錄本案論罪科刑法條全文：
中華民國刑法第349條
收受贓物者，處 3年以下有期徒刑、拘役或 5 百元以下罰金。
搬運、寄藏、故買贓物或為牙保者，處5年以下有期徒刑、拘役
或科或併科1千元以下罰金。
因贓物變得之財物，以贓物論。
中華民國刑法第339條
意圖為自己或第三人不法之所有，以詐術使人將本人或第三人之
物交付者，處5年以下有期徒刑、拘役或科或併科1千元以下罰金
。
以前項方法得財產上不法之利益或使第三人得之者，亦同。
前二項之未遂犯罰之。
附表：
┌──┬─────┬──────┬────────┬─────┬──────┐
│編號│票號      │發票日      │面額（新台幣）  │發票人    │付款人      │
├──┼─────┼──────┼────────┼─────┼──────┤
│ １ │NC0000000 │95年4 月25日│十三萬四千六百元│甲○○    │華南商業銀行│
│    │          │            │                │          │萬華分行    │
├──┼─────┼──────┼────────┼─────┼──────┤
│ ２ │NC0000000 │95年4 月25日│十九萬六千元    │甲○○    │華南商業銀行│
│    │          │            │                │          │萬華分行    │
└──┴─────┴──────┴────────┴─────┴──────┘
